臺灣高等法院高雄分院刑事判決
111年度交上易字第45號
上  訴  人  臺灣高雄地方檢察署檢察官
被      告  何宥陞


上列上訴人因被告過失傷害案件，不服臺灣高雄地方法院110年
度交易字第3號，中華民國111年3月31日第一審判決（起訴案號
：臺灣高雄地方檢察署109年度偵字第19389號），提起上訴，本
院判決如下：
    主  文
上訴駁回。
    理  由
一、公訴意旨略以：何宥陞於民國109年4月6日15時20分許，駕駛
    車牌號碼ARU-5788號自用小客車（下稱甲車），沿高雄市苓雅
    區中正一路由東往西方向行駛，駛至中正一路與福德二路口時，
    本應注意行駛速率不得逾該路段速限即每小時50公里，而依
    當時天候陰，日間自然光線充足，柏油路面乾燥、無缺陷，
    視距良好無障礙物，又無不能注意之情事，竟疏未注意，貿然
    以時速50至60公里之車速超速行駛，適有蔡昱琳駕駛車牌號
    碼BCR-3081號自用小客車（下稱乙車）搭載林梅峰，沿中正
    一路由西往東方向行駛至該路口，亦疏未注意行至設有禁止左、
    右轉標誌之交岔路口，不得左、右轉彎，竟貿然左轉彎欲進
    入福德二路，兩車因而發生碰撞，致蔡昱琳受有頸部肌肉拉傷
    、右肩挫傷、頭部外傷併腦震盪等傷害，致林梅峰受有頭部
    外傷併腦震盪之傷害。因認被告何宥陞涉犯刑法第284條之
    過失傷害罪嫌等語。
二、檢察官就被告犯罪事實，應負舉證責任，並指出證明之方法
    ；犯罪事實應依證據認定之，無證據不得認定犯罪事實；不
    能證明被告犯罪者，應諭知無罪之判決，刑事訴訟法第161
    條第1項、第154條第2項、第301條第1項分別定有明文。而
    認定不利於被告之證據須依積極證據，苟積極證據不足為不
    利於被告事實之認定，即應為有利被告之認定，更不必有何
    有利之證據；又犯罪事實之認定，應憑證據，如無相當之證
    據，或證據不足以證明，自不得以推測或擬制之方法，以為
    裁判之基礎。另依刑事訴訟法第161條第1項規定，檢察官對
    於起訴之犯罪事實，仍應負提出證據及說服之實質舉證責任
    ，倘其所提出之證據，不足為被告有罪之積極證明，或其指
    出證明之方法，無從說服法院以形成被告有罪之心證，基於
    無罪推定之原則，自應為被告無罪判決之諭知（最高法院30
    年上字第816號、40年台上字第86號、92年台上字第128號判
    例意旨參照）。
三、公訴意旨認被告何宥陞涉犯過失傷害罪嫌，無非係以被告之
    供述、告訴人蔡昱琳、林梅峰之指述，及道路交通事故現場
    圖、道路交通事故調查報告表㈠、㈡-1、監視器錄影光碟及錄
    影畫面翻拍照片、現場照片、高雄市政府警察局道路交通事
    故初步分析研判表、國軍高雄總醫院附設民眾診療服務處診
    斷證明書等為其論據。訊據被告固坦承於上揭時、地駕車與
    告訴人蔡昱琳所駕車輛發生道路交通事故，致告訴人蔡昱琳
    、林梅峰受傷之事實，惟堅決否認有何過失傷害犯行，辯稱
    ：我沒有過失，現場是不可左轉的路口，對方突然左轉，我
    看到來不及煞車了，我之前說車速50、60公里是因為儀表板
    不是電子式的，應該是說錯了，沒有科學證據能證明我超速
    等語。
四、被告於上揭時、地駕駛甲車撞擊告訴人蔡昱琳所駕搭載告訴
    人林梅峰之乙車，致告訴人蔡昱琳受有頸部肌肉拉傷、右肩
    挫傷、頭部外傷併腦震盪之傷害，告訴人林梅峰則受有頭部
    外傷併腦震盪之傷害等事實，業據被告坦承不諱，核與證人
    即告訴人蔡昱琳、林梅峰指述遭被告所駕車輛撞擊而受傷之
    情相符，並有道路交通事故現場圖、道路交通事故調查報告
    表㈠、㈡-1、監視器錄影光碟及錄影畫面翻拍照片、現場照片
    、國軍高雄總醫院附設民眾診療服務處診斷證明書等在卷可
    稽，是被告確曾於上揭時、地與告訴人蔡昱琳、林梅峰發生
    道路交通事故致告訴人蔡昱琳、林梅峰受傷之事實，堪以認
    定。
五、公訴意旨固以被告供述為據，認被告貿然以時速50至60公里
    之車速超速行駛而有過失，惟按被告或共犯之自白，不得作
    為有罪判決之唯一證據，仍應調查其他必要之證據，以察其
    是否與事實相符，刑事訴訟法第156條第2項定有明文，其立
    法目的乃欲以補強證據擔保自白之真實性；亦即以補強證據
    之存在，藉之限制自白在證據上之價值。而所謂補強證據，
    則指除該自白本身外，其他足資以證明自白之犯罪事實確具
    有相當程度真實性之證據而言。雖其所補強者，非以事實之
    全部為必要，但亦須因補強證據與自白之相互利用，而足使
    犯罪事實獲得確信者，始足當之。被告既於原審及本院主張
    未超速行駛而否認有過失，則其先前所為之自白自須有補強
    證據足以佐證確與事實相符，始能採為認定被告犯罪之證據
    。經查：　　
　㈠本件案發路口處之行車速限為每小時50公里，有道路交通事
    故調查報告表㈠在卷可稽（見警卷第21頁），而被告於事發
    後曾向到場處理員警陳稱其行車速率為「50-60公里/小時」
    乙情，有109年4月6日道路交通事故談話紀錄表可憑（見警卷
    第35頁），且被告於109年9月1日警詢時供稱：我當時車速為
    50公里左右，於製作道路交通事故談話紀錄表時，員警要求
    要提供更準確的車速，但我回覆當時駕駛車輛之儀表板並非
    電子數值顯示，係傳統指針以每10為進位顯示之方式，故員
    警詢問我時速是否可記載為50至60公里，我當下表明可接受
    等語（見警卷第4頁），高雄市政府警察局乃以被告所為時
    速50-60公里之陳述為據，而認被告超速行駛為本件之肇事
    原因，有該局道路交通事故初步分析研判表在卷可稽（見警
    卷第19頁），並經檢察官採為認定被告就本件道路交通事故
    有過失之主要證據。其後，經原審將本案送請高雄市政府交
    通局車輛行車事故鑑定委員會、高雄市車輛行車事故鑑定覆
    議會為行車事故鑑定，均以被告所為時速50-60公里之陳述
    為據，而做成被告超速行駛為肇事次因之鑑定意見及覆議意
    見，亦有有高雄市政府交通局車輛行車事故鑑定委員會110
    年4月13日高市車鑑字第11070255600號函附案號00000000號
    鑑定意見書、高雄市政府110年9月27日高市府交交工字第11
    044561500號函附鑑定意見書在卷可稽（見原審交易卷第19
    至22、75至78頁）。
　㈡被告於偵查中已改稱當時車速50幾公里等語（見偵卷第15頁
    ），而經原審勘驗道路交通事故談話紀錄表之錄音檔案，可
    知前揭談話紀錄表之記載稍嫌簡略，員警與被告間之對話實
    際上為「（員警問：你那個時候速度多少？）被告回答：大
    概…50到60」等語，有原審勘驗筆錄可憑（見原審交易卷第1
    31頁），顯見被告事發當時對其行車速率實際上並不確定，
    因而陳稱「大概…」之語，況稽以被告此部分陳述內容，同
    有認定其行車速率合於速限之餘地存在（即其所稱時速大概
    為50公里之情形），自難僅以被告於事發當日所為之陳述推
    認被告必定有超速行駛之事實。
　㈢本件道路交通事故發生時被告之行車速度為何，並無任何道
    路監視器或行車紀錄器錄得相關影像以供查明，而告訴人蔡
    昱琳雖於偵查中證稱：被告的車速很快等語（見偵卷第14頁
    ），且告訴人林梅峰於警詢及偵查中證稱：被告時速大概70
    至80公里，被告在對向車道開很快等語（見警卷第16頁，偵
    卷第14頁），然審諸告訴人蔡昱琳、林梅峰與被告間就本件
    道路交通事故存有相當利害衝突，故其等之指陳難免有渲染
    誇飾之可能，況其等前揭所稱被告車速很快、時速大概70至
    80公里等節，並無提及任何判斷車速之標準為何，核屬其等
    之主觀感受、臆測之詞，自難以此採為認定被告有超速行駛
    之依據。　
　㈣至高雄市政府警察局道路交通事故初步分析研判表，及高雄
    市政府交通局車輛行車事故鑑定委員會、高雄市車輛行車事
    故鑑定覆議會所做成之分析研判肇事原因及鑑定意見，雖均
    認被告有超速行駛之過失，惟上開單位之意見均係以被告所
    為時速50-60公里之陳述為據，因卷內並無任何補強證據擔
    保被告所為時速50-60公里之自白之真實性，此部分事實乃
    無從認定。基此，上開單位於認定事實之基礎未盡周全之情
    形下，所作成之初步分析研判肇事原因及鑑定、覆議意見，
    均無從採為對被告不利認定之依據。
　㈤此外，本件告訴人蔡昱琳所行駛之中正一路東向快車道設有
    禁止左、右轉之標誌乙情，有道路交通事故現場圖可憑，是
    告訴人蔡昱琳行車依規定不得在本件道路交通事故現場之路
    口左轉，且告訴人蔡昱琳自承：我先停在斑馬線上準備等左
    轉，我想說沒有車，再轉過去就蹦的一聲被撞等語（見警卷
    第12頁），足徵告訴人蔡昱琳駕車違規左轉後甚為短暫之時
    間內即發生車禍，告訴人蔡昱琳之駕駛行為顯有過失。告訴
    人蔡昱琳既係違規左轉，致被告閃避不及而撞擊，一般遵守
    道路交通安全規則之人均不應以如此方式行車在道路上，故
    被告堅稱告訴人蔡昱琳在其前面突然左轉，致其來不及煞車
    始發生碰撞等語，尚非無據，則被告基於信賴告訴人蔡昱琳
    能遵守交通規則而駕車直行通過禁止左、右轉之路口，自無
    必須預見告訴人蔡昱琳違規左轉行車行為，以防止事故發生
    之注意義務。　
六、綜上所述，被告於警詢時所為其車速為50-60公里之自白，
    並無其他證據足以補強，自難僅憑被告之自白遽認其卻有超
    速行駛之過失，且本件道路交通事故發生原因係告訴人蔡昱
    琳貿然在被告前方違規左轉行車所致。是檢察官所提出之證
    據，或其指出證明之方法，未能使本院之心證達到確信其為
    真實之程度，就被告是否為公訴意旨所指之過失傷害犯行，
    仍有合理懷疑之存在，自不能證明被告犯罪。原審經詳細審
    理後，認檢察官所提證據，不能證明被告犯過失傷害罪，而
    對被告為無罪之判決，經核其認事用法、證據之取捨，均已
    詳為敘明，並無不合。檢察官上訴意旨猶認依被告所供及告
    訴人林梅峰所述，可認被告車速已超過50公里等語，置原判
    決就何以無法證明被告有超速行駛之過失之論述於不顧，僅
    對原審依職權所為之證據取捨以及心證裁量，重為爭執，未
    提出任何事證以證明被告犯罪，所執上開上訴意旨，指摘原
    判決不當，為無理由，應予駁回。
據上論結，應依刑事訴訟法第368條，判決如主文。
本案經檢察官張志杰提起公訴，檢察官李文和提起上訴，檢察官
葉麗琦到庭執行職務。
中　　華　　民　　國　　111 　年　　9 　　月　　21　　日
                  刑事第九庭    審判長法  官  莊崑山
                                      法  官  惠光霞
                                      法  官  林家聖
以上正本證明與原本無異。
本判決不得上訴。
中　　華　　民　　國　 111　　年　　9 　　月　　21　　日
                                      書記官  王秋淑